臺灣高等法院民事判決　　　　　　　　 93年度重上字第534號
　　上　訴　人　桃園縣平鎮市公所
　　法定代理人　李月琴
　　訴訟代理人　沈朝標律師
　　複　代理人　李宏文律師
　　被　上訴人　介興事業股份有限公司
　　法定代理人　蔡坤圍
　　訴訟代理人　鍾儀婷律師
當事人間損害賠償事件，上訴人對於中華民國93年8 月11日臺灣
桃園地方法院92年度重訴字第195 號第一審判決提起上訴，經本
院於94年1月11日言詞辯論終結，判決如下：
    主      文
上訴駁回。
第二審訴訟費用由上訴人負擔。
    事實及理由
一、本件上訴人主張：民國85年間桃園縣平鎮市因垃圾風波，上
    訴人以外包轉運方式於同年 5月間委託被上訴人代為清運，
    每噸以新台幣（下同）1,150 元計算，依兩造承攬契約，被
    上訴人應依誠信原則將廢棄物運達適當掩埋地點，以合乎環
    保衛生標準之方法處理，並不得違法傾倒或以損害他人為目
    的。詎料，新竹縣環保局於 85年5月25日會同該縣新豐鄉公
    所人員至該鄉○○○段山坡地稽查時，發現大量廢棄物傾倒
    掩埋該處，並於其中發現售屋廣告中有平鎮市字樣，新竹縣
    環保局以85年7月1日環三字第7208號函告發，嗣由新竹縣新
    豐鄉公所以8 5年7月12日新鄉清字第7964號函以上訴人違反
    廢棄物清理法第23條規定科處罰鍰 4,500元，並命上訴人限
    期改善，上訴人以並無違法傾倒，要求新竹縣新豐鄉公所查
    明，該所復以85年8月16日新鄉清字9889號函再科處罰鍰4,5
    00元，上訴人不服，提起訴願、再訴願、行政訴訟，原處分
    因於救濟期間按日連續罰至89年12月31日止，共計7,200,00
    0元，上訴人尚未繳納。茲上訴人在85年5月間僅委託被上訴
    人代為清運轄區內廢棄物工程，因此新竹縣新豐鄉境內之垃
    圾，應為被上訴人所棄置。爰依民法第495條第1項，以及同
    法第227條之規定，請求判命被上訴人應給付上訴人7,200,0
    00元及自起訴狀繕本送達翌日起至清償日止按年利率百分之
    五計算利息之判決（上開請求，原審為上訴人全部敗訴之判
    決）。並於本院上訴聲明：(一)原判決廢棄。(二)被上訴人應給
    付上訴人 7,200,000元及自起訴狀繕本送達翌日起至清償日
    止按年利率百分之五計算之利息。(三)願供擔保請准宣告假執
    行。
二、被上訴人則以：上訴人依據民法第495 條第1 項，以及同法
    第227 條主張被上訴人應負損害賠償責任，自應證明係因可
    歸責於債務人之事由，致其權利受有損害，惟上訴人自84年
    7月1日起即採外包轉運方式處理廢棄物，在被上訴人承包前
    ，上訴人業已發包近三十期轉運工程予其他公司，因此亦可
    能為先前承包商違法傾倒，新竹縣新豐鄉公所發現系爭廢棄
    物中雖有售屋廣告載明平鎮市字樣，惟其上並未記載日期，
    且新竹縣新豐鄉公所接獲鄉民檢舉，至現場開挖始發現違法
    傾倒之事實，足見係傾倒於該處已久始能完全掩埋，故事發
    當時雖屬被上訴人承包期間，但並非為被上訴人傾倒，上訴
    人應負舉證責任。被上訴人確實已將垃圾載至上訴人指定位
    於台北縣八里鄉下罟子私人垃圾場，上訴人當時亦派稽查人
    員隨車同行及不定時抽查，並要求將過磅後所開立之三聯單
    乙份交合法掩埋場人員簽名，85年6月5日被上訴人請款，上
    訴人審核無誤後即讓被上訴人順利領款，當時新竹縣環保局
    業已查獲系爭廢棄物，但上訴人從未通知被上訴人，甚至於
     85年7月間接獲罰鍰通知單後亦未質問被上訴人是否有違規
    傾倒垃圾，益證被上訴人確無違約，且被上訴人於 85年5月
    31日已完成清運工作，上訴人遲至 92年5月23日始起訴請求
    ，已逾一年除斥期間等語，資為抗辯。並於本院答辯聲明：
    (一)駁回對造之上訴。(二)願供擔保請准宣告免為假執行。
三、查本件上訴人主張85年間桃園縣平鎮市因垃圾風波，上訴人
    於同年5月間以每噸1,150元外包轉運方式，委託被上訴人代
    為清運桃園縣平鎮市轄區內廢棄物之工作。嗣新竹縣環保局
    於 85年5月25日會同該縣新豐鄉公所人員至該鄉○○○段山
    坡地稽查時，發現大量廢棄物傾倒掩埋該處，並於其中發現
    售屋廣告中有平鎮市字樣，新竹縣環保局以85年7月1日環三
    字第7208號函告發，嗣由新竹縣新豐鄉公所以85年7月12 日
    新鄉清字第7964號函以上訴人違反廢棄物清理法第23條規定
    科處罰鍰 4,500元，並命上訴人限期改善。經上訴人以其並
    無違法傾倒系爭廢棄物，要求新竹縣新豐鄉公所查明，該所
    以85年8月16日新鄉清字9889號函再科處罰鍰4,500元，上訴
    人不服，提起訴願，經新竹縣政府以86年第81號訴願決定書
    駁回上訴人之訴願。上訴人復提起再訴願，經臺灣省政府以
    87府訴二字第174105號再訴願決定書駁回上訴人之再訴願。
    上訴人乃又提起行政訴訟程序，經行政法院以89年度判字第
     599號判決駁回上訴人之訴在案。原處分則因救濟期間按日
    連續罰至 89年12月31日止，共計7,200,000元上訴人尚未繳
    納等情，業據其提出桃園縣政府函、動支經費請示單及統一
    發票，新竹縣政府86年第81號訴願決定書、臺灣省政府87府
    訴二字第141025號、174105號再訴願決定書、行政法院87年
    度判字第1432號、89年度判字第 599號判決各一件、新竹縣
    新豐鄉公所函二件等為證（見原審卷第 7至26頁），復為被
    上訴人所不爭執，應堪信為真實。是本件所應審究者，厥為
    ：(一)上訴人就系爭承攬契約所生之瑕疵擔保效力是否已罹於
    一年除斥期間而不得行使？(二)上訴人得否依據不完全給付之
    法律規定，請求被上訴人賠償因此所生之損害？(三)被上訴人
    是否果如上訴人主張於 85年5月間承攬上訴人轄區內之垃圾
    清運工程，因瑕疵給付致上訴人遭新竹縣新豐鄉公所科7,20
    0,000元之罰鍰損害？茲分項詳析如下：
    (一)上訴人就系爭承攬契約所生之瑕疵擔保效力已罹於一年除
      斥期間而不得行使：
    1.按「稱承攬者，謂當事人約定，一方為他方完成一定之工
      作，他方俟工作完成，給付報酬之契約。」、「因可歸責
      於承攬人之事由，致工作發生瑕疵者，定作人除依前二條
      之規定，請求修補或解除契約，或請求減少報酬外，並得
      請求損害賠償。」、「第493條至第495條所規定定作人之
      權利，如其瑕疵自工作交付後經過一年始發見者，不得主
      張。工作依其性質無須交付者，前項一年之期間，自工作
      完成時起算。」民法第490條第1項、第495條第1項、第49
      8條分別定有明文。
    2.本件上訴人主張85年間因桃園縣平鎮市內垃圾風波，乃於
      同年5月間以每噸1,150元外包轉運方式，委託被上訴人代
      為清運至上訴人指定位於台北縣八里鄉下罟子私人垃圾場
      ，被上訴人負擔於該段期間內清理運送上訴人轄區內之廢
      棄物工程，並於工作完成時向上訴人支領報酬，是兩造間
      確屬成立承攬契約關係無誤。又被上訴人承攬清運上訴人
      轄區內之垃圾期間，自85年5月1日起至同年月31日為止，
      此有被上訴人開立之請款發票二紙附於上訴人提供之請款
      憑證卷宗足憑（見外放證物），堪信為真實。足證被上訴
      人承攬 85年5月份，上訴人轄區內之清運廢棄物工程，已
      於 85年5月31日清運完畢，且該項清運垃圾工程無需交付
      ，則揆諸前揭說明，被上訴人完成之工作若有瑕疵，致上
      訴人產生損害，則上訴人對於被上訴人之損害賠償請求權
      應於工作完成時起算，即至遲應於 85年5月31日起算一年
      內向被上訴人請求損害賠償，上訴人主張因被上訴人未將
      廢棄物運送至指定之私人垃圾場，竟將廢棄物傾倒在新竹
      縣新豐鄉公所轄區內土地，進行不合法掩埋，致上訴人遭
      新竹縣新豐鄉公所開立 4,500元罰單，並於救濟期間按日
      連續處罰至罰鍰金額增加為 7,200,000元，上訴人顯然因
      被上訴人之承攬瑕疵產生 7,200,000元之損害等語，則上
      訴人遲至 92年5月23日始起訴請求被上訴人賠償，顯然已
      逾前述之一年除斥期間，是被上訴人此部分抗辯為可採。
    (二)上訴人依據不完全給付之法律規定為請求，尚未罹於時效
      期間：
      按「因可歸責於債務人之事由，致為不完全給付者，債權
      人得依關於給付遲延或給付不能之規定行使其權利。因不
      完全給付而生前項以外之損害者，債權人並得請求賠償。
      」民法第227條定有明文。再按「民法第495條規定，因可
      歸責於承攬人之事由，致工作發生瑕疵者，定作人除依同
      法第493條及第494條規定請求修補或解除契約，或請求減
      少報酬外，並得請求損害賠償」。此之損害賠償請求權，
      係本於承攬瑕疵擔保責任所生之請求權，與因債務之不完
      全給付而生之損害賠償請求權，係不同之訴訟標的。若定
      作人依承攬瑕疵擔保責任及不完全給付之法律關係，請求
      承攬人賠償損害，係請求權之競合，各有其時效之規定。
      不完全給付損害賠償請求權應適用民法第 125條一般請求
      權15年時效之規定，承攬人之瑕疵擔保責任，依民法第49
      8條至第501條、第 514條之規定，則有瑕疵發見期間及權
      利行使期間。」最高法院87年度台上字第1480號民事判決
      著有明文。是縱認本件被上訴人抗辯上訴人已逾越民法第
      498條第1項之瑕疵擔保期間，於法有據，惟依據不完全給
      付之損害賠償請求權規定，其消滅時效期間應為15年，則
      上訴人至 92年5月23日起訴時，因尚未逾前述消滅時效期
      間，被上訴人抗辯上訴人此部分請求權業已罹於消滅時效
      ，即屬於法無據。
    (三)被上訴人有無如上訴人主張於 85年5月間承攬上訴人轄區
      內之垃圾清運工程，因不完全給付致上訴人遭新竹縣新豐
      鄉公所科處7,200,000元之罰鍰損害？
    1.按民事訴訟法第277 條前段規定：「當事人主張有利於己
      之事實者，就其事實有舉證之責任。」；又所謂舉證責任
      者，乃特定法律效果之發生或不發生所必要之事實存在與
      否不明之場合，當事人之一造因此事實不明，將受不利益
      之判斷，乃必須就該事實提出有關證據，使法院信其主張
      為真實；另當事人所提出供法院認定事實之證據，雖不以
      直接證據為限，間接證據亦包括在內，然無論直接或間接
      證據，其為訴訟上之證明，必須於通常一般之人均不致有
      所懷疑，得確信其為真實之程度者，始得據為提出該證據
      之一造之有利認定。倘其證明尚未達到此一程度，而有其
      他合理之懷疑存在時，提出該證據之一造若就此合理懷疑
      事項，未能為必要之說明者，仍不能遽為提出該證據之一
      造之有利認定。且按民事訴訟法如係由上訴人主張權利者
      ，應先由上訴人負舉證責任，若上訴人先不能舉證，以證
      實自己主張之事實為真實，則被上訴人就其抗辯事實即令
      不能舉證，或其所舉證據尚有疵累，亦應駁回上訴人之請
      求。最高法院48年度台上字第887號、17年上字第917號判
      例意旨可資參照。本件上訴人主張其因被上訴人不完全給
      付，致遭新竹縣環保局以85年7月1日環三字第7208號函告
      發，嗣由新竹縣新豐鄉公所以上訴人違反廢棄物清理法第
      23條規定科處罰鍰 4,500元，並命上訴人限期改善，原處
      分因於救濟期間按日連續罰至89年12月31日止，產生共計
      7,200,000元之損害，其所持理由無非以：85年5月間上訴
      人僅委託被上訴人代為清運轄區內廢棄物工程，因此新竹
      縣新豐鄉境內之垃圾，應為被上訴人所棄置掩埋云云。然
      查，新竹縣環保局係因民眾檢舉，並有縣議員在議會質詢
      後，乃於 85年5月25日會同該縣新豐鄉公所人員至該鄉○
      ○○段山坡地稽查時，發現大量來自桃園縣中壢市、平鎮
      市的一般家庭廢棄物傾倒掩埋該處，因此推認是由該二處
      過來的廢棄物，並於其中發現平鎮市的垃圾比較多，始認
      定該處不合法掩埋之廢棄物為上訴人轄區內之垃圾。系爭
      廢棄物掩埋的時間，應該是 85年5月25日到現場前不久，
      推斷應是五月、五月前幾個月的事，因為地方蠻大的，不
      可能一次就倒完，應該是陸陸續續傾倒等情，業據證人即
      新竹縣新豐鄉公所課員邱素卿在原審結證屬實（見原審卷
      第117至118頁筆錄），由前述證詞可知，新竹縣環保局係
      因接獲民眾檢舉，且經縣議員質詢後，始至垃圾傾倒掩埋
      之現場檢視，且證人亦自承因為掩埋之範圍相當大，應該
      是五月、五月前幾個月所發生者，而被上訴人承攬清運上
      訴人轄區內之垃圾始自85年5月1日，期前係由其他業者負
      責清運上訴人轄區內之廢棄物乙節，亦為上訴人所不爭執
      ，是依據上訴人之指述以及證人之證詞，尚不足認定系爭
      傾倒於新竹縣新豐鄉境內之廢棄物，確為被上訴人所違約
      傾倒掩埋。
    2.再查，被上訴人抗辯：其承包轉運期間，依照上訴人之規
      定，將廢棄物從市公所垃圾集中區運送至掩埋場時，因被
      上訴人轉運費用係以廢棄物「重量」計價，故必須秤重過
      磅，斯時亦有上訴人人員在旁稽核確認磅數無誤，並當場
      開立三聯單以示證明，該三聯單一份由上訴人收執，一份
      由合法掩埋場收執，最後一份則由被上訴人保管，作為請
      款時使用，且上訴人人員亦隨車稽查直到運送到合法廢棄
      物掩埋場，並要求該掩埋場人員於三聯單上簽名蓋章以示
      證明，日後被上訴人請款時，需一併檢附發票及該三聯單
      始得請款，以資證明所運廢棄物之體積重量及被上訴人確
      實有依約運送至合法掩埋場之事實，上訴人始同意付款等
      情，業據上訴人所不爭執。且原法院依被上訴人聲請向上
      訴人調閱前述請款之秤重三聯單資料，據上訴人以平市清
      字第0930015709號函稱：「本案經查當時均由已故隊長黃
      振中負責，有關貴院函文相關資料均無法查察，本所針對
      函文中說明二(六)介興事業股份有限公司請款相關資料，特
      影印壹份供貴院參卓。」等語（見原審卷第 192頁），上
      訴人以承辦人員已故為由，無法答覆原法院函查有關被上
      訴人承包轉運系爭廢棄物計費方式，且針對原法院函詢有
      關被上訴人公司之請款程序、請款時需檢附之證明文件、
      上訴人是否有派人隨車稽查等情，皆無法提出說明，縱認
      五年當時負責業務人員業已身故，然相關檔案記載豈有可
      能完全滅失致無法查察，凡此已顯與常理相違。而原法院
      以相同之問題向當時同樣委託被上訴人承包轉運廢棄物之
      桃園縣中壢市公所查詢，據該所以中市清字第0930022395
      號函覆原法院：「二、八十四年間轉運垃圾原採按噸計價
      ，由本所派員輪值轉運車輛過磅監驗簽章，累計約每十五
      日通知承商檢具發票請款。三、八十五年起經檢討為避免
      轉運垃圾按噸計價，因天雨噸數異常及為免過磅易生弊端
      ，改為日包制（按日計價，取前期日平均噸數三百噸），
      經過磅後隨轉運車派員監運至承商最終處理場並於單據簽
      章，累計約每十五日通知承商檢據發票請款。四、請款資
      料屬動支憑證歸存於會計單位，因年限已近十年且歷經數
      次搬遷，相關資料難以調檔提供，請酌予查參。」等語（
      見原審卷第188至189頁），考諸桃園縣中壢市公所之計價
      方式，與被上訴人抗辯其承包轉運上訴人轄區內之廢棄物
      之計價方式相同，原法院審酌上訴人遲至本件原審言詞辯
      論終結時，仍無法說明被上訴人承包廢棄物之計價方式，
      以及斯時同樣委託被上訴人承包轉運廢棄物之桃園縣中壢
      市公所計價方式與被上訴人抗辯兩造間承包轉運廢棄物時
      之計價方式相同等情，認被上訴人抗辯前述請款方式應堪
      採信。
    3.由上推知，被上訴人承包轉運廢棄物期間，因被上訴人承
      運之廢棄物須秤重過磅，故有上訴人人員在旁稽核確認磅
      數無誤，並當場開立三聯單以示證明，作為請款使用，且
      上訴人人員亦隨車稽查直到運送到合法廢棄物掩埋場，並
      要求該掩埋場人員於三聯單上簽名蓋章以示證明，被上訴
      人向上訴人請款時，需一併檢附發票及該三聯單始得請款
      ，而被上訴人嗣後開立85年5月1日至同年月15日之發票，
      以及同年月16日至同年月31日之發票向上訴人請款時，經
      上訴人審核無誤，同意付款，此有上訴人所提出之被上訴
      人向上訴人請款憑證卷宗可稽（見外放證物），衡之常理
      ，上訴人之隨車稽核人員顯然並未發現被上訴人有違法傾
      倒廢棄物之事實，始可能同意付款，於此已難認上訴人前
      述主張被上訴人違約傾倒廢棄物乙節為真。且上訴人所提
      供之被上訴人請款相關資料中，僅有統一發票及估價單二
      種憑證，並未有前述秤重三聯單乙節，亦有上訴人所提供
      之請款憑證卷宗可稽（見外放證物），是上訴人顯然無法
      提出此部分有利於己之證明，況上訴人既有隨車稽核人員
      ，竟無法舉證被上訴人確實有違約傾倒廢棄物之事實，則
      此際無法舉證之風險，自應由上訴人承擔。
    4.末查，85年7月至8月間上訴人轄區內之廢棄物仍由被上訴
      人承攬清運乙節，此有上訴人提供之請款資料卷宗足憑，
      堪信為真，上訴人於 85年7月間遭新竹縣新豐鄉公所科處
      罰鍰4,500元，亦有該所85年7月12日新鄉清字第7964號函
      一紙附卷足憑（見原審卷第 25、同99至100頁），上訴人
      於此期間內均未向被上訴人主張不完全給付之債務不履行
      責任，竟遲至 92年5月23日始起訴向被上訴人請求，則此
      段長達七年期間之證據可能滅失之不利益，亦應為上訴人
      自為承擔。是原審認上訴人主張被上訴人不完全給付致生
      損害，請求被上訴人賠償 7,200,000萬元部分，因無法舉
      證被上訴人確有不完全給付之情事，其主張難以採認，並
      無不合。至上訴人主張被上訴人曾於 85年8月間遭臺灣省
      政府撤銷丙級廢棄物清除許可證，經核被上訴人所提出臺
      灣省政府85府環四字第158713號函所載，被上訴人乃因分
      別於 84年9月18日、10月11日、11月10日在桃園縣中壢市
      、八德市、大溪鎮等地「代清除業務超過其清除種類」，
      遭臺灣省政府撤銷被上訴人之丙級廢棄物清除許可證，此
      有前述函文一紙附卷足憑（見同上卷第86至87頁），堪信
      為真實，故上訴人主張被上訴人係因嚴重違規隨意傾倒廢
      棄物遭吊銷該許可證，並不足採，併此敘明。
四、綜上所述，上訴人依據民法第 495條第1項，以及同法第227
    條請求被上訴人賠償損害，因瑕疵擔保業已逾一年之除斥期
    間，且上訴人無法證明被上訴人確實有不完全給付之情事，
    是上訴人請求被上訴人應賠償上訴人因被上訴人之瑕疵給付
    所生之損害賠償 7,200,000元及遲延利息，自非正當，不應
    准許。原審為上訴人敗訴之判決，核無違誤，應予維持。上
    訴意旨，仍執陳詞，指摘原判決不當，求予廢棄改判，為無
    理由，應予駁回其上訴。
五、本件事實已臻明確，兩造其餘攻擊防禦方法及證據經予審酌
    ，核與判決結果不生影響，爰不再逐一論述，併此敘明。
據上論結，本件上訴為無理由，依民事訴訟法第449條第1項、第
78條判決如主文。
中　　華　　民　　國　　94　　年　　1 　　月　　17　　日
                  民事第八庭  審判長法  官　鄭三源
                                    法  官  周美月
                                    法  官  王淇梓
正本係照原本作成。
如不服本判決，應於收受送達後20日內向本院提出上訴書狀，其
未表明上訴理由者，應於提出上訴後20日內向本院補提理由書狀
（均須按他造當事人之人數附繕本）上訴時應提出委任律師或具
有律師資格之人之委任狀；委任有律師資格者，另應附具律師資
格證書及釋明委任人與受任人有民事訴訟法466條之1第1項但書
或第2項（詳附註）所定關係之釋明文書影本。
中　　華　　民　　國　　94　　年　　1 　　月　　18　　日
　　　　　　　　　　　　　　　　　　書記官  吳碧玲
附註：
民事訴訟法第466條之1（第1項、第2項）：
對於第二審判決上訴，上訴人應委任律師為訴訟代理人。但上訴
人或其他法定代理人具有律師資格者，不在此限。
上訴人之配偶、三親等內之血親、二親等內之姻親，或上訴人為
法人、中央或地方機關時，其所屬專任人員具有律師資格並經法
院認為適當者，亦得為第三審訴訟代理人。
